【裁判字號】    98,簡上,40
【裁判日期】    991130
【裁判案由】    返還不當得利
【裁判全文】
臺灣臺南地方法院民事判決              98年度簡上字第40號
上  訴  人  楊菊枝
被  上訴人  楊坤賜
上列當事人間請求返還不當得利事件，上訴人對於中華民國98年
2月6日臺灣臺南地方法院臺南簡易庭97年度南簡字第1010號第一
審判決提起上訴，經本院於民國99年11月16日言詞辯論終結，判
決如下：
    主      文
原判決主文第一項關於命上訴人給付被上訴人超過新臺幣壹拾參
萬肆仟貳佰玖拾伍元及自民國九十七年四月九日起至清償日止，
按週年利率百分之五計算之利息部分，及該部分假執行之宣告，
暨訴訟費用之裁判均廢棄。
上開廢棄部分，被上訴人在第一審之訴及其假執行之聲請均駁回
。
其餘上訴駁回。
第一、二審訴訟費用合計新臺幣伍仟玖佰壹拾元，由上訴人負擔
新臺幣肆仟元，其餘新臺幣壹仟玖佰壹拾元由被上訴人負擔。
    事實及理由
一、被上訴人起訴意旨及於本院陳述除與原判決記載相同，茲引
    用外，補稱：
  (一)被上訴人與訴外人居瑞菊之間並無任何債務關係，僅有票據
    之行使責任而已，上訴人所附被上訴人簽發發票日民國96年
    3月5日、票號WA0000000號、付款人第一銀行屏東分行、金
    額新臺幣（下同）800,000元之支票，早已過支票1年之行使
    時效，票據責任已消滅，乃屬無效之票據，更不得再轉讓他
    人，且該支票所備註之抬頭也非上訴人，故被上訴人對該張
    支票已無任何責任。又由臺灣屏東地方法院民事判決書可知
    居瑞菊與上訴人並無交付任何金錢予被上訴人，被上訴人亦
    未曾向居瑞菊借任何金錢，更足證被上訴人與居瑞菊之間並
    無任何債務關係，且與本案無任何關係，故上訴人要求抵銷
    於法無據，請求維持原審判決等語，資為抗辯。
  (二)並聲明求為判決：請求駁回上訴，上訴費用由上訴人負擔。
    訴之聲明第一項給付198,926元部分，請求減縮為189,693
    元，訴之聲明第二項因均已到期，故請求一次給付110,796
    元。
二、上訴人於本院抗辯除與原判決記載相同，茲引用外，補稱：
  (一)本件車號ZJ-1131自小客貨車（下稱系爭汽車）第一次汽車
    貸款，確係由上訴人繳清，非如被上訴人所主張，係由被上
    訴人辦理第二次汽車貸款清償，且第二次汽車貸款金額係撥
    入被上訴人帳戶內，被上訴人並未交給上訴人；第二次汽車
    貸款上訴人之所以會繳納共11期款項，且在95年8月26日與
    被上訴人簽立證明書，係因受被上訴人之欺騙所致：
    1.系爭汽車係上訴人所購買，因上訴人貸款條件不符，故於
      93年6月29日直接信託登記在永慶國際股份有限公司（下
      稱永慶公司）名下，並以該公司名義為借款人於93年6月
      30日向聯邦商業銀行股份有限公司（下稱聯邦商業銀行）
      貸款350,000元（下稱第一次汽車貸款），直至95年3月6
      日全數清償，又因永慶公司為被上訴人所開設，故於上訴
      人繳清第一次車貸後，被上訴人才會以其名義開立清償完
      畢「聲明書」予上訴人收執。當時上訴人任職於被上訴人
      所開立之新南美窗簾布行，被上訴人知道上訴人已繳清車
      貸，即以投資窗簾布為名誘使上訴人提供所有之系爭車輛
      為擔保借款，投資被上訴人所經營之窗簾布事業，被上訴
      人並謂願意幫上訴人辦理第二次汽車貸款，用以投資被上
      訴人之窗簾布事業，並告知上訴人所借出之款項一年屆期
      後，即會歸還上訴人。又因上訴人本身貸款條件不足，才
      將系爭汽車於95年3月8日信託登記在被上訴人名下，被上
      訴人隨即在95年3月16日以系爭汽車為擔保向友邦融資股
      份有限公司高雄分公司（下稱友邦融資公司）貸款280,00
      0元（下稱第二次汽車貸款），分36期償還，每期應繳9,2
      50元。且貸款金額撥入被上訴人設於中國信託銀行北高雄
      分行第000000000000帳號帳戶內。
    2.又上訴人自95年4月16日第一期起至96年2月16日止，共繳
      納11期之車貸，此繳款之事實亦為被上訴人於原審97年10
      月28日言詞辯論時所自認。直至上訴人欲繳納96年3月16
      日之第12期車貸款時，因被上訴人需償還上訴人車貸之投
      資款，一年期限亦已屆至，但被上訴人未能在一年期限屆
      至時（即96年3月16日）償還上訴人，上訴人才自第12期
      起停止繳納貸款，此事實上訴人亦曾於98年1月15日原審
      時陳述「一開始我以為沒有問題所以在沒拿到錢之前就分
      期給原告，從95年4月16日開始繳直到96年2月16日，後來
      我就覺得被告不給我錢，所以我就拒繳」，此事被上訴人
      自知理虧，即自96年3月16日車貸分期還款之第12期開始
      接手繳納。又因在95年8月26日上訴人欲離開被上訴人公
      司，被上訴人即以系爭車輛登記在伊名下，但車子為上訴
      人在使用，若發生事故對伊沒有保障，因而被上訴人要求
      上訴人必須簽下證明書，系爭車輛才能讓上訴人開走，上
      訴人為擁有系爭車輛之權利，才簽下此證明書。未料，此
      證明書卻是被上訴人設計好的圈套，被上訴人至今非但尚
      未償還上訴人系爭車貸280,000元之款項，卻反執此95 年
      8月26日上訴人所簽立之證明書提起本訴，顯係扭曲事實
      ，實無足採！原審漏未審酌上開有利於上訴人之證據，只
      採納被上訴人毫無證據之說詞，原審判決自有違誤。
    3.據上所述，系爭汽車第一次汽車貸款全部清償時間為95年
      3 月6日，而上訴人將系爭汽車信託登記在被上訴人名下
      之時間在95年3月8日，被上訴人以系爭車輛為擔保向友邦
      融資公司貸款280,000元，撥入被上訴人帳戶之時間為同
      年3月16日，兩者皆在上訴人清償第一次汽車貸款之後，
      第二次汽車貸款既未核貸，被上訴人又如何能以第二次汽
      車貸款去結清第一次汽車貸款？又原審卷內書證依上開上
      訴人所陳，已明確顯示第二次汽車貸款之款項亦撥入被上
      訴人帳戶內，並未交付上訴人，被上訴人於原審所言非實
      ，原審捨此對上訴人有利之明確證據而不採，卻以臆測推
      論之詞，為不利於上訴人之判決，原審認事用法自有違誤
      。
  (二)又被上訴人於97年3月31日之起訴狀主張「自96年2月起被告
    竟無故不再繳納本件汽車貸款」，後於97年9月1日之民事補
    充狀主張「被告只繳交至95年7月份之4期貸款」，又於97年
    10月28日原審言詞辯論時陳稱對於上訴人已繳11期款不爭執
    ，復再於97年11月13日之陳述狀主張「實際是被告自96年3
    月起因無力繳交車貸」，上開4次被上訴人之供述皆不一，
    被上訴人對於上訴人二次車貸自何時未繳，或謂自96年2月
    未繳，或謂只繳4期至95年7月，或已繳11期，或謂繳至96年
    3月。被上訴人前後主張反覆不一，其主張如為真實，定當
    前後一致，不致前後不一，顯見被上訴人之主張係臨訟偽造
    ，被上訴人之請求要無理由，原審未查，自有判決不備理由
    之違誤。
  (三)第二次汽車貸款280,000元之款項，被上訴人並未交予上訴
    人，被上訴人積欠上訴人800,000元，上訴人依法得為抵銷
    權行使之抗辯：
    1.被上訴人於94年11月7日起至94年11月15日止，共計向訴
      外人居瑞菊借款800,000元，該借款由居瑞菊將其在誠泰
      商業銀行莊敬分行第16140-9號帳戶之提款卡交付上訴人
      共分28次提領，並由上訴人將該款項交付被上訴人收執，
      且有被上訴人為發票人所開立之發票日96年3月5日、票號
       WA0000000號、付款人第一銀行屏東分行、金額800,000
      元之支票，做為清償用之支票乙紙可證。惟該借款支票經
      居瑞菊屆期提示，仍未獲被上訴人付款。嗣經被上訴人向
      臺灣屏東地方法院訴請確認票據債權不存在，亦經該院97
      年度屏簡字第206號民事判決駁回被上訴人之訴確定，亦
      可證被上訴人確實積欠居瑞菊800,000元無誤。嗣居瑞菊
      已將對被上訴人800,000元之債權於98年5月3日轉讓予上
      訴人，並已通知被上訴人。
    2.本件第二次汽車貸款金額共計280,000元撥款入於被上訴
      人之帳戶，該款項未交付上訴人。設若上訴人有繳付車貸
      及車輛稅賦之責任，而居瑞菊對被上訴人之800,000元債
      權，既已讓與上訴人，被上訴人自負有對上訴人清償之責
      任，上訴人自得依民法第334條第1項前段之規定行使抵銷
      權。為此，提起上訴請求廢棄原審判決，判決如上訴人上
      訴之聲明等情。
  (四)並聲明：求為判決：
    1.原判決廢棄。
    2.被上訴人在第一審之訴及假執行之聲請駁回。
    3.第一、二審訴訟費用由被上訴人負擔。
三、本院依民事訴訟法第271條之1規定準用第270條之1規定，整
    理並協議兩造簡化爭點結果，兩造不爭執事項及爭執要點如
    下：
  (一)不爭執事項：
    1.上訴人於93年6月30日間購買車號ZJ-1131自小客車一輛，
      因上訴人貸款條件不足，遂將上開系爭車輛信託登記在訴
      外人永慶公司名下，並向聯邦商業銀行辦理汽車貸款。嗣
      因永慶公司不願繼續擔任車主，上訴人遂情商被上訴人將
      系爭車輛信託登記在被上訴人名下，並以被上訴人之名義
      ，於95年3 月6日向友邦融資公司辦理第二次汽車貸款，
      核貸後，由南山人壽保險股份有限公司（下稱南山人壽保
      險公司）於95年3月16日匯款280,000元至楊坤賜所有中國
      信託商業銀行北高雄分行000000000000號帳戶內。
    2.上開由訴外人永慶公司名義向聯邦商業銀行辦理之汽車貸
      款，係由賓馳有限公司於95年3月6日匯款172,750元予聯
      邦商業銀行而清償完畢。
    3.上開由南山人壽保險公司撥貸之汽車貸款還款期間為自95
      年4月16日起至98年3月16日止，共分36期，每月分期款項
      為9,233元。上訴人至少已繳交5期（即95年10月至96年2
      月）予被上訴人共46,165元（9,233×5=46,165）。被上
      訴人並已代繳96年度汽車牌照稅11,230元及燃料稅3,036
      元。
    4.系爭車輛實際上均是上訴人使用，目前業已於96年6月27
      日失竊。
    5.被上訴人曾於不詳時間，出具原審卷第13頁之「聲明書」
      （下稱系爭聲明書）1紙予上訴人。
    6.兩造曾於95年8月26日簽立附於97雄簡調字第285號卷第5
      頁之證明書（下稱系爭證明書）1紙。
    7.上訴人曾於95年9月28日出具車輛保管切結書1紙予被上訴
      人。
  (二)本件之爭點：
    1.上訴人是否有清償第一次的汽車貸款？
    2.第二次汽車貸款除清償第一次貸款外，餘額是否有交付上
      訴人？
    3.上訴人清償系爭第二次汽車貸款之期數為何？
    4.上訴人主張抵銷抗辯有無理由？
四、本院就兩造上開爭點所為之判斷：
  (一)上訴人無法證明於系爭第二次汽車貸款申請前即已清償被上
    訴人第一次汽車貸款：
    1.按當事人主張有利於己之事實者，就其事實有舉證之責任
      ，民事訴訟法第277條前段定有明文。準此，各當事人就
      其所主張有利於己之事實，均應負舉證之責，故一方已有
      適當之證明者，相對人欲否認其主張，即不得不更舉反證
      。換言之，原告對於自己主張之事實已盡證明之責後，被
      告對其主張，如抗辯其不實並提出反對之主張者，則被告
      對其反對之主張，亦應負證明之責，此為舉證責任分擔之
      原則（最高法院著有19年上字第2345號及18年上字第2855
      號判例足資參照）。次按主張法律關係存在之當事人，僅
      須就該法律關係發生所須具備之特別要件，負舉證之責任
      ，至於他造主張有利於己之事實，應由他造舉證證明。換
      言之，原告就其所主張發生原因之事實，固有舉證之責任
      ，若被告自認此項事實而主張該債權已因清償、抵銷或其
      他原因而消滅，則此清償、抵銷或其他原因之事實，應由
      被告（即上訴人）負舉證之責任（最高法院18年度上字第
      1679、2855號及同院28年度上字第1920號判例參照）。
    2.本件上訴人主張：系爭第一次汽車貸款伊已於任職於被上
      訴人所開立之新南美窗簾布行期間即95年3月6日申請第二
      次汽車貸款前全數清償被上訴人云云，為被上訴人所否認
      ，則依前揭說明，上訴人自應就其已於申請第二次汽車貸
      款前清償被上訴人第一次汽車貸款之事實負舉證責任。惟
      上訴人除以被上訴人於原審提出之系爭聲明書為證外，別
      無其他舉證。而觀系爭聲明書內容為：「車號ZJ-1131當
      初因無法登記在楊菊枝女士名下，所以登記楊坤賜的名字
      ，但所有每月應繳納的車貸，實質上街由楊菊枝本身付清
      ，特此證明，車號ZJ-1131的車子確實屬於楊菊枝女士所
      有」，此有系爭聲明書1紙附卷可查（原審卷第13頁），
      被上訴人自認系爭聲明書為其所親簽，但抗辯非針對第一
      次汽車貸款，而是針對第二次汽車貸款，上訴人怕將來繳
      清第二次汽車貸款後被上訴人反悔不過戶給上訴人，特要
      求被上訴人預先簽立系爭聲明書保證付清貸款後過戶給上
      訴人等語（原審卷第86頁）。經查：系爭聲明書並未書立
      日期，故無法清楚辨別何時簽立。再依其內容乃載明車號
      ZJ -1131車輛，因無法登記在上訴人名下，所以登記在被
      上訴人名下。惟系爭車輛第一次汽車貸款係登記在永慶國
      際公司名下，非登記在被上訴人名下，若上訴人果真清償
      第一次汽車貸款，應會載明「永慶國際公司」名下之車輛
      ，而非記載被上訴人之名義。況上訴人若真付清第一次汽
      車貸款，其擁有系爭車輛之所有權，何以不將系爭車輛登
      記在自己名下，以自己所有車輛自行貸款即可，實無庸大
      費周章將系爭車輛登記在被上訴人名下，並於95年8月26
      日簽立系爭證明書，載明「楊菊枝小姐購買車號ZJ-1131
      車輛，因本人貸款條件不足，由楊坤賜先生代為貸款，貸
      款36期車貸（自95年4月份起至98年3月份止）每期應繳金
      額為9,248元，楊菊枝小姐承諾會按期繳....」（高雄地
      方法院97年度雄簡調字第285號卷第5頁），此顯然不合理
      。綜上所述，上訴人所能提者僅系爭聲明書，但單以該聲
      明書尚不足以證明上訴人業已清償第一次汽車貸款。且綜
      觀卷內資料，上訴人並無法提出其他積極證據證明其已清
      償第一次汽車貸款，故上訴人之抗辯並不可採。
  (二)系爭證明書已足證明本件第二次汽車貸款除清償第一次汽車
    貸款及稅金外，餘額業已交付上訴人：
    上訴人雖抗辯第二次汽車貸款之撥款除清償第一次汽車貸款
    及稅金外，其餘款項被上訴人並未交付給上訴人云云。經查
    ：上訴人並不否認其於95年8月26日簽立系爭證明書交付被
    上訴人，其內容載明：「楊菊枝小姐購買車號ZJ-1131車輛
    ，因本人貸款條件不足，由楊坤賜先生代為貸款，貸款36期
    車貸（自民國95年4月份起至98年3月份止）每期應繳金額為
    9,24 8元，楊菊枝小姐承諾會按期繳....」，亦不否認其於
    95 年10月19日、95年11月14日、95年12月14日、96年1月16
    日及96年2月16日交付被上訴人每期分期款項，有免用統一
    發票收據5紙附卷可查（原審卷第57-58、60頁）。依常情，
    若真如上訴人所辯被上訴人並未交付車貸撥款之餘額，上訴
    人何以願意在95年8月26日簽立上開證明，直至96年2月復仍
    交付被上訴人每期車貸，實極不合理。本院審酌上情，認上
    訴人抗辯均非合理，且亦無法提出積極證據以實其說，洵無
    足採。
  (三)上訴人已清償第二次汽車貸款之期數為11期：
    1.按關於利息或其他定期給付，如債權人給與受領一期給付
      之證書，未為他期之保留者，推定其以前各期之給付已為
      清償；債權證書已返還者，推定其債務關係消滅，民法第
      325條第1項、第3項分別定有明文。而所謂定期給付係指
      基於一定法律關係，因相隔相當期間之經過，順次發生之
      債權所得請求之給付，如紅利、租金、贍養費、終身定期
      金均屬之。蓋依通常情形，後期之給付既經清償，其以前
      各期之給付當亦已清償。又債之消滅目的，非僅有上開民
      法第325條之方法，亦得由其他行為推定之，例如將債權
      證書毀滅或塗銷（史尚寬，債權總論，61年3月台北3刷，
      第763頁，及民法第308 條第1項參照）。再當事人主張有
      利於己之事實者，應負舉證之責，惟法律上推定之事實，
      無反證者，毋庸舉證，民事訴訟法第277條、第281條定有
      明文。是債之關係已推定消滅時，苟債權人無確實憑證以
      證明債之關係未消滅，自不容為反對之主張，求命債務人
      履行債務，或命債務人就其債務已經清償之事實證明之（
      最高法院70年度台上字第2848號判決參照）。
    2.經查，本件上訴人抗辯：關於本件第二次汽車貸款，伊自
      95年4月16日第一期起至96年2月16日止，共已繳納11期之
      汽車貸款等語，業經被上訴人於原審言詞辯論期日所自認
      （原審卷第55頁)，雖被上訴人嗣翻異其詞，改稱上訴人
      僅自95年10月起至96年3月止繳6期（原審卷第73頁）、又
      改稱上訴人有繳4期（原審卷第79頁）、於本院準備程序
      中又改稱上訴人繳了5期（本院卷第92頁）等語。惟查：
      被上訴人亦自承每次上訴人繳錢，皆有附收據給上訴人，
      故請上訴人提示收據等語（原審卷第73頁），於本院準備
      程序中則稱「依照上訴人提出免用統一發票收據為準，因
      為我都有開收據給她」等語（本院卷第92頁背面）。據此
      ，上訴人雖僅提出其於95年10月19日、95年11月14日、95
      年12月14日、96年1月16日及96年2月16日交付被上訴人每
      期汽車貸款之免用統一發票收據5紙，而未能提出95年4月
      至95年9月之已給付汽車貸款之收據，惟依上開說明，依
      通常情形，後期之給付既經清償，其以前各期之給付當亦
      已清償，本件自應推定上訴人95年4月至95年9月之各期汽
      車貸款已為清償，況被上訴人亦未能舉反證推翻上開推定
      之事實，自應認上訴人業已清償11期之汽車貸款，上訴人
      此部分之抗辯，自屬可採。
  (四)上訴人主張抵銷抗辯並無理由：
    1.按二人互負債務，而其給付種類相同，並均屆清償期者，
      各得以其債務，與他方之債務，互為抵銷。但依債之性質
      不能抵銷或依當事人之特約不得抵銷者，不在此限，民法
      第334條第1項定有明文。惟須以主動抵銷債權人對於債務
      人確有可抵銷之債權為限，始得主張抵銷之。此觀前開規
      定自明。次按債務之抵銷，以雙方當事人互負債務為必須
      具備之要件，若一方並未對他方負有債務，則根本上即無
      抵銷之可言，故得供債務人抵銷之債權，須為對於自己債
      權人之債權，而不得以對於他人之債權，對於債權人為抵
      銷，最高法院18年上字第1709號、49年台上字第125號判
      例可資參照。
    2.本件上訴人主張，被上訴人向訴外人居瑞菊借款800,000
      元並未清償，因居瑞菊已於98年5月3日將對被上訴人800,
      000元之借款債權轉讓予上訴人，被上訴人負有對上訴人
      清償之責任，爰以該800,000元借款債權與上開第二次汽
      車貸款債務相互抵銷等語，惟為被上訴人否認。經查：訴
      外人居瑞菊於臺灣屏東地方法院97年度屏簡字第206號確
      認票據債權不存在事件審理中陳稱：「（問：妳是使用提
      款卡提領嗎？）我把提款卡交給楊菊枝跟賴麗芬去提領的
      。」、「（問：她們領錢之後有無把錢給你？）沒有，她
      們直接拿去公司給許麗敏。」、「（問：公司在何處？）
      他們跟我講說是拿到公司給許麗敏，公司在那裡我不知道
      。」、「（問：實際上他們2個人是否把錢交給許麗敏你
      不清楚嗎？）許麗敏當時住在隔壁，我碰到她的時候有問
      她，她說有拿到。」、「（問：當初是誰向妳說要借錢？
      ）是許麗敏到我家跟我說要跟我調錢，說是原告要用的，
      我才拿提款卡給她們2人去領錢。」、「（問：許麗敏有
      無簽借據給妳？）本來有。」、「（問：借據上所寫借錢
      的人是什麼人？）許麗敏簽名，說借到80萬元」、「（問
      ：她什麼時候將借據交給你？）事後她才拿借據到公興路
      我當時住的地方交給我。」、「（問：時間那一天？）先
      將借據給我，我才領錢給她。」、「（問：後來為什麼換
      成支票？）因為我之後我要把錢要回來，許麗敏就跟賴麗
      芬到台北拜託我，並拿原告開的支票跟我交換借據。」、
      「（問：95年3月2日匯給妳的16000元是什麼意思？）是
      許麗敏給我的利息錢。」、「（問：許麗敏只有給你過2
      個月的利息錢？）她匯款的有2次，我住公興路的時候她
      有直接拿給我，前後好幾次。」等語（臺灣屏東地方法院
      97 年度屏簡字第206號卷第141-145頁）。上訴人於該案
      亦陳稱：「（問：被告票號WA0000000號、發票人為原告
      之支票是由何人交付給被告？）80萬元是我和賴麗芬去提
      款，因為賴麗芬和許麗敏是同一個辦公室，所以由賴麗芬
      將錢拿給許麗敏，許麗敏並簽立一張借據，後來許麗敏拿
      前開支票給賴麗芬來換借據，賴麗芬把該支票拿回來給我
      ，我再拿給被告。」等語（同上卷第21頁）。訴外人即居
      瑞菊之媳賴麗芬則證稱：「（問：提示本院卷第13頁支票
      ，有無意見？）我有看過這張支票，是許麗敏之前向我母
      親借80萬元，並簽寫借據，後來他簽寫支票將前開借據換
      回來，是94年10月或11月借的，這張支票是許麗敏在公司
      拿給我的，借款本來講好過年後要還，因為過年前要支付
      一些貨款，所以講好大概是在過年後的三月要清償，錢都
      是我婆婆載我去用提款機領取的，因為當時我母親人在屏
      東，沒有存摺和印章，只有帶提款卡」、「（問：既然已
      經簽發借據，為何後來又要簽發支票？）因為之前的借據
      是寫許麗敏的名字，許麗敏表示要簽發支票換回借據，至
      於為何許麗敏為何要用支票換借據的原因我忘記他有沒有
      說。」等語（同上卷第31-32頁）。由上可知，本件核係
      訴外人許麗敏出面向居瑞菊借款800,000元，且係由許麗
      敏以其個人名義出具借據，再由居瑞菊委託上訴人及賴麗
      芬將款項交付許麗敏本人，則許麗敏始為該800,000元款
      項之借款人甚明，縱許麗敏事後曾持被上訴人所簽發支票
      換回借據或事後將借得款項交被上訴人使用，均無礙許麗
      敏始為本件800,00 0元借款之借款人，是則被上訴人並非
      借款人，已堪認定。準此，被上訴人既未積欠居瑞菊800,
      000元款項，則上訴人主張其受讓該債權並據以抵銷，依
      上開說明，自與抵銷要件不符，上訴人主張抵銷之抗辯自
      非有據。
  (五)綜上，兩造既協議系爭車輛信託登記在被上訴人名下，並由
    被上訴人代為貸款，而上訴人同意自95年4月起至98年3月止
    ，每期繳納9,248元，則被上訴人依雙方契約之法律關係，
    請求被告給付自96年3月起至97年3月止，共13期，每期9,23
    3元，共計120,029元（計算式：9,233×13=120,029），及
    自97年4月起至98年3月止，共12期，每期9,233元，共計110
    ,796元，自屬有據，應予准許。
  (六)又被上訴人主張已繳納96年汽車牌照稅11,230元及燃料費3,
    036元，此為上訴人所不爭，並據被上訴人提出屏東縣稅捐
    稽處及交通部公路總局高雄區監理所屏東監理站函文各1紙
    為證（原審卷第74-75頁），自堪信為真實。雖兩造於95年8
    月26日簽立系爭證明書並未具體載明系爭車輛之燃料費及牌
    照稅應由何人負擔，但依系爭證明書所載「此車輛確為楊菊
    枝小姐所有，故此車輛所有一切罰單、刑事、民事之一切責
    任，均屬楊菊枝小姐本人負責，與楊坤賜無關」，由上開文
    義可知，因系爭車輛實際上為上訴人所有，關於系爭車輛所
    衍生之稅費及罰單，自應由上訴人負責。從而，本件被上訴
    人依雙方契約請求上訴人給付上開牌照稅11,230元及燃料費
    3,036元，於法有據，應予准許。
五、綜上所述，被上訴人依雙方契約之法律關係，請求上訴人給
    付134,295元（計算式：120,029+11,230=3,036=134,295）
    ，及自起訴狀繕本送達翌日即97年4月9日起至清償日止，按
    週年利率百分之5計算之法定遲延利息，及請求上訴人給付
    自97年4月起至98年3月止按月給付9,233元，合計110,796元
    ，為有理由，應予准許。逾此部分之請求，為無理由，應予
    駁回。又上開應准許部分，係屬民事訴訟法第427條第1項規
    定之簡易訴訟事件所為上訴人敗訴之判決，應依職權宣告假
    執行。原審就超過上開應准許部分，為上訴人敗訴之判決，
    並為假執行之宣告，自有未洽。上訴意旨就此部分指摘原判
    決不當，求予廢棄改判，為有理由。至於上開應准許部分，
    原審判命上訴人給付，並為假執行之宣告，核無違誤，上訴
    意旨，就此部分仍執陳詞，指摘原判決不當，求予廢棄，為
    無理由，應駁回其上訴。
六、本件判決基礎已臻明確，兩造其餘之攻擊防禦方法及訴訟資
    料經本院斟酌後，核與判決結果不生影響，無一一論述之必
    要，併予敘明。
七、末按法院為終局判決時，應依職權為訴訟費用之裁判，上級
    法院廢棄下級法院之判決，而就該事件為裁判或變更下級法
    院之判決者，應為訴訟總費用之裁判，民事訴訟法第87條定
    有明文，是本院應於本件判決時，一併確定兩造應負擔之訴
    訟費用額。經查本件訴訟費用計有第一審裁判費2,760元，
    第二審裁判費3,150元，核其費用額確定為5,910元，爰確定
    兩造負擔如主文第4項所示。
八、據上論結，本件上訴為一部有理由，一部無理由，依民事訴
    訟法第436條之1第3項、第449條第1項、第450條、第79條、
    第87條，判決如主文。
中    華    民    國    99    年    11    月    30    日
                  民事第二庭  審判長法  官  李杭倫
                                    法  官  黃莉莉
                                    法  官  高俊珊
以上正本證明與原本無異。
本判決不得上訴。
中    華    民    國    99    年    12    月    1     日
                                    書記官  蔡雅惠

司法院資訊處製作；財團法人民間司法改革基金會備份。
